臺灣臺北地方法院交通事件裁定　　　　　　　　九十三年度交聲更(二)字第一三號
　　異　議　人
　　即受處分人　甲○○
右列受處分人因違反道路交通管理處罰條例案件，對於臺北市政府警察局民國九十一
年十月二十一日所為之處分（原處分案號：北市警交裁駕字第二四─ＡＢＸ五三一七
八八號、二四─ＡＢＸ三三二七二五號、二四─ＡＢＸ三三二九九三號、二四─ＡＢ
Ｘ三三二八五○號、二四─ＡＢＸ三三二八五五號）聲明異議，經本院九十一年交聲
字第一六五九號駁回受處分人之異議，受處分人不服提出抗告，臺灣高等法院九十二
年度交抗字第五三○號裁定發回本院；本院九十二年交聲更字第五六號復駁回受處分
人之異議，受處分人不服提起抗告，經臺灣高等法院九十三年度交抗字第五八號裁定
發回本院，本院更為裁定如左：
    主  文
異議均駁回。
    理  由
一、按在道路堆積、放置或拋擲足以妨礙交通之物者，除責令行為人即時停止並消除
    障礙外，處行為人或其雇主新台幣（下同）一千二百元以上二千四百元以下罰鍰
    ；又所謂道路，指公路、街道、巷衖、廣場、騎樓、走廊或其他供公眾通行之地
    方，道路交通管理處罰條例第八十二條第一項第一款、第三條第一款分別定有明
    文。
二、本件異議人即受處分人甲○○經營舊貨業，於九十一年三月三十一日上午九時四
    十七分、同年五月十五日下午三時、同年六月五日下午二時三十分、同月十三日
    下午二時三十五分、同年八月二十一日下午三時三十三分，在台北市○○○路○
    段九○號前騎樓堆放舊貨，經台北市政府警察局中正第二分局廈門派出所以受處
    分人違反道路交通管理處罰條例第八十二條第一項第一款規定之事實舉發。而因
    受處分人未於應到案期日前到案，原處分機關乃依前揭規定於九十一年十月二十
    一日裁處受處分人各二千四百元罰鍰。受處分人固不否認在上址騎樓放置物品，
    惟辯稱：其放在騎樓（即受處分人所稱「停仔腳」）之物，並不妨礙行人通行，
    尚可供機車、行人通行，且上開騎樓係私人建築物及土地，其使用、收益應不受
    任何人干涉云云。
三、經查，本件受處分人所提台北市○○○路○段九○號建築改良物勘測成果表固顯
    示建築面積中有八三．六九平方公尺為「停仔腳」，然依使用用途而言，「停仔
    腳」等同現今之騎樓，且依該案原核准圖說，一樓平面圖係標註為「騎樓」等情
    ，有台北市政府工務局建築管理處九十二年十一月十一日北市工建字第○九二六
    八三○八六○○號函附之建造執照申請書及一樓平面圖可參；再參以道路交通管
    理處罰條例第三條第一款，道路：指公路、街道、巷衖、廣場、騎樓、走廊或其
    他供公眾通行之地方，是騎樓自屬道路之一部份，應維持其供公眾通行之功能（
    此亦有台北市政府工務局建築管理處九十二年十一月十一日北市工建照字第○九
    二六八三○八六○○號函可供參佐）。且司法院大法官釋字第五六四號解釋理由
    書中亦認為「騎樓通道建造係為供公眾通行之用者，所有人雖不因此完全喪失管
    理、使用、收益、處分之權能，但其利用行為原則上不得有礙於通行．．在鑑於
    騎樓所有人既為公益負有社會義務，國家則提供不同形式之優惠如賦稅減免等，
    以減輕其負擔。從而人民財產權因此所受之限制，尚屬輕微，自無悖於憲法第二
    十三條比例原則之要求，亦未逾其社會責任所應忍受之範圍，更未構成個人之特
    別犧牲，難謂國家對其有何補償責任之存在，與憲法保障人民財產權之規定並無
    違背。」，而土地稅法第六條、土地稅減免規則第十條已有對於供公共通行騎樓
    地地價稅減免之規定，因此，依道路交通管理處罰條例第三條第一款、第八十二
    條第一項第一款，土地所有人雖有所有權，其所有權之行使仍應受限制，以達供
    公眾通行之目的，應先敘明。
四、次查，道路交通管理處罰條例第八十二條第一項第一款之處罰以行為人在道路堆
    積、放置之物品足以妨礙交通為要件。所謂妨礙交通，並不以行人或車輛完全無
    法通行始稱之，只要公眾通行之權利受到妨礙即足當之。本件受處分人在騎樓堆
    積、放置足以妨礙交通之物之違規事實，業據證人即舉發之警員侯英傑、李政文
    於九十一年十二月二十四日調查時，分別具結證述：「九十一年三月三十一日上
    午九點十七分，北市○○○路九○號前在騎樓地內未超出至人行道，受處分人甲
    ○○在騎樓地裡面擺放中古舊貨，影響人行通行，違反道路交通管理處罰條例第
    八十二條第一項第一款規定，他在道路推積放置足以妨礙交通的物品。騎樓是否
    為道路有請示七組，在騎樓地是明顯違規．．他在騎樓堆滿物品，要通過很難走
    。」、「我看到的情形也是跟證人候英傑舉發的情形一樣，騎樓堆滿廚具舊貨．
    ．當日告發，是有人檢舉在該處有舊貨業者佔用道路，所以我們才去舉發。我們
    去現場看到他的情形已經會妨礙行人走動的空間，騎樓整個幾乎排放滿滿的，會
    妨礙一般人從騎樓通行。」（均見本院九十一年交聲字第一六五九號卷第三五、
    三六頁）；及證人亦舉發之警員趙國華、簡甫昇、曾國書於本院九十三年四月二
    十七日調查時，以具結擔保其供述之真實性，並在負擔偽證罪之處罰心理下到庭
    分別證稱：「當天依勤務分配，我們執勤清道專案，由我們副主管帶班，對我們
    轄區○○路霸或攤販執行取締、告發，會告發是因為受處分人把廚具擺在騎樓下
    方，所以我們是依法告發。當天依規定舉發後，且依規定有照相，但照片是後補
    給分局第七組負責交通業務，本件我在收到法院通知之後有跟七組聯繫，七組說
    已經找不到照片。（問：當天擺設的狀況是否如同九十二年十月二十二日中正第
    二分局函所附照片所拍到的情形？）之前是堆的還要更高，幾乎從馬路上看不到
    騎樓，也就是他的店面之外有堆積一些東西，此外在騎樓靠近馬路那一側也堆放
    東西，幾乎從馬路上是完全無法看到騎樓內部的情形，只留下可以讓人通行的寬
    度．．該處是在一個轉角的店面，地處重慶南路、汀州路口，他堆放廚具的位置
    是在汀州路的騎樓上。」、「那天是我們勤務編排，那天是針對轄內路霸、攤販
    的情況去告發，如趙國華所述之情形。（問：當天擺放的狀況是否同九十二年十
    月二十二日函所附之照片？）是．．照片都是事後我們附在第七組。」、「（問
    ：當天情況？）與之前證人趙國華、簡甫昇所述相同。當時汀州路上騎樓兩邊都
    有擺東西，中間只留兩個人可通行的寬度，我有照相舉發．．情況大約如中正第
    二分局九十二年十月二十二日北市警中正二分交函所附的照片所示。」等語明確
    ，且於本院卷存證據資料內並無任何積極證據足以證明證人上開供述係屬虛偽，
    亦無有足以令人顯信其供述為不可採之品性證據或前科證據存在，本院自得採為
    佐證，此外，依受處分人亦不否認之本院九十二年交聲更字第五六號第十至十二
    頁所附臺北市政府警察局中正第二分局九十二年十月二十二日第0000000
    000０號函檢附之於九十二年十月二十一日拍攝之足以顯示重慶南路三段九○
    號前騎樓堆積放置物品情狀之照片觀之，本件受處分人在屬於道路之騎樓左右二
    側均擺置大量物品，僅留騎樓中間一小部分供通行之用，實難謂未達妨礙交通之
    程度，本件受處分人確有前揭違規事實，已堪認定，其異議為無理由。從而，原
    處分機關依道路交通管理處罰條例第八十二條第一項第一款規定，處異議人罰鍰
    各二千四百元，核無違誤，受處分人之異議應予駁回。至受處分人前雖聲請傳喚
    證人王肇鑑證明該處為信箱及牆壁，平日供民眾停放機車，並無堆放貨物妨礙交
    通云云，然受處分人指述之該處係重慶南路三段九○號三角地臨重慶南路該面，
    尚非本件處分所指摘之臨汀州路部分騎樓，其聲請傳喚王肇鑑顯無必要，本院九
    十二年交聲更字第五六號裁定已敘之甚明，茲不贅述。
據上論斷，應依道路交通案件處理辦法第十九條，裁定如主文。
中      華      民      國    九十三    年      五      月      十四     日
                                臺灣臺北地方法院交通法庭
                                              法　官  王  幸  華
右正本證明與原本無異
如不服本裁定應於送達後五日內向本院提出抗告狀
                                              書記官  陳  泰  寧
中　　　華　　　民　　　國　　九十三　　年　　　五　　　月　　  十九 　　日
